臺灣臺南地方法院刑事判決
110年度易字第1072號
公  訴  人  臺灣臺南地方檢察署檢察官
被      告  黎偉良




選任辯護人  林錫恩律師
上列被告因毀損案件，經檢察官提起公訴（110年度偵字第16471
號），本院判決如下：
    主  文
黎偉良無罪。
    理  由
一、公訴意旨略以：被告黎偉良於民國110年6月1日16時30分許
    ，在臺南市○○區○○街000巷00號前，因認為林維新停放在該
    處路邊之車牌號碼000-0000號自小貨車(以下簡稱Ａ車）妨害
    其所搭乘之車牌號碼000-0000號自小客車通行，而與林維新
    發生爭執。其預見以腳踹Ａ車車門可能損壞該車，仍基於毀
    損之不確定故意，以腳踹開啓狀況之該車左前車門使車門關
    閉，致林維新所有之該車左前車門板因外力變形致玻璃升降
    裝置損壞無法升降，足生損害於林維新。因認被告涉犯刑法
    第354條之毀損罪。
二、證據能力部分：本案被告黎偉良既經本院認定應受無罪之諭
    知，本判決以下即不再論述所援引有關證據之證據能力（最
    高法院100年度台上字第2980號刑事判決意旨參照）。
三、按犯罪事實應依證據認定之，無證據不得認定犯罪事實；不
    能證明被告犯罪者，應諭知無罪之判決，刑事訴訟法第154
    條第2項、第301條第1項分別定有明文。又認定不利於被告
    之事實，須依積極證據，苟積極證據不足為不利於被告事實
    之認定時，即應為有利於被告之認定，更不必有何有利之證
    據；認定犯罪事實所憑之證據，雖不以直接證據為限，間接
    證據亦包括在內，然而無論直接或間接證據，其為訴訟上之
    證明，須於通常一般之人均不致有所懷疑，而得確信為真實
    之程度者，始得據為有罪之認定，若其關於被告是否犯罪之
    證明未能達此程度，而有合理性懷疑之存在，致使無從形成
    有罪之確信，根據「罪證有疑，利於被告」之證據法則，即
    不得遽為不利於被告之認定。又事實之認定，應憑證據，如
    未能發現相當證據，或證據不足以證明，自不能以推測或擬
    制之方法，以為裁判之基礎。
四、公訴意旨認被告黎偉良涉犯刑法第354條之毀損罪嫌，無非
    係以：㈠被告黎偉良警詢、偵訊之供述；㈡告訴人林維新警詢
    、偵訊中之陳述；㈢監視器錄影畫面截圖7張；㈣Ａ車左前車門
    照片2張；㈤車窗玻璃升降裝置照片8張；㈥勝群汽車保養廠估
    價單1紙等，茲為論斷之依據。
五、訊據被告黎偉良固供承於110年6月1日16時30分許，在臺南
    市○○區○○街000巷00號前，有以腳推車門使之關上之動作。
    惟堅詞否認有公訴意旨指涉之毀損犯行，辯稱：我是輕推Ａ
    車車門，車門板金沒有變形，不會造成玻璃升降裝置損壞，
    從告訴人提供給警局的照片也看出沒有變形等語。
六、經查，被告黎偉良於上述時、地以腳推Ａ車車門，將Ａ車車門
    關上之行為，除據被告供承不諱外，亦據告訴人林維新指述
    明確，並有監視器錄影紀錄暨畫面截圖在卷可稽，是此部分
    事實可以認定。然監視器錄影紀錄暨畫面截圖，僅可看出被
    告以腳推Ａ車車門使之關上之動作，無法判讀出被告之施力
    大小，亦無法辨視車門是否有變形；而Ａ車左前車門照片係
    顯示Ａ車車門內側及玻璃升降機之情況，看不出Ａ車左前車門
    板有變形之狀況；又勝群汽車保養廠估價單上記載之品名為
    「左車門玻璃升降」，其上並無關於車門故障修復之記載，
    則此估價單無法據為證明Ａ車車門有變形之依據；又綜合該
    估價單與玻璃升降裝置相片觀之，或可證明Ａ車之玻璃升降
    裝置有故障及送修，然該估價單上載開立日期為110年6月22
    日，而車窗玻璃升降裝置相片係檢察官於110年10月20日偵
    訊時命就告訴人當庭提出之車窗玻璃升降裝置拍照所得，則
    即便告訴人所述，Ａ車之玻璃升降裝置因受損而更換一節為
    真，惟此二份證據之取得，距離被告本件行為日(110年6月1
    日)，已分別相隔數月或20餘日，則玻璃升降裝置故障之原
    因為何？是否確為被告110年6月1日以腳推Ａ車車門所造成，
    實非無疑。是公訴意旨所提出之前開證據，除告訴人之指述
    外，均無法證明Ａ車左側車門已有變形，或玻璃升降裝置之
    故障係被告於110年6月1日腳推Ａ車車門之動作造成。然揆諸
    最高法院52年台上字第1300號判例意旨，告訴人之陳述是否
    與事實相符，仍應調查其他證據以資審認，是本院尚難依公
    訴意旨所提出之證據遽認被告確有本件毀損犯行。
七、本院查：
　(一)告訴人林維新指稱6月1日即將Ａ車交付保養廠修理，更換
      玻璃升降裝置一節，與本院調查證據不符：
　　⒈證人即告訴人林維新於警詢稱：我昨(1)日晚上發現車窗壞
      了之後就將小貨車AZD-9056號【開去】維修廠修理。(警
      卷第15頁)；於本院則稱：【當天晚上】好像是7、8點，
      林義健就把我的貨車開回去公司修理廠修理，報價應該是
      隔天(即110年6月2日)；【隔天】就修好了，也是他開回
      來的，他說他只是換一個零件等語(本院卷第108至109頁
      、第118、119頁)。是證人林維新於警詢時稱其於110年6
      月1日自行開車前往維修廠修理，於本院時改稱係維修廠
      人員林義健於110年6月1日晚間開回去維修廠修理，所述
      前後不一。
　　⒉證人林義健於本院原證稱：我是勝群汽車保養廠的合夥人
      ，我負責維修車子；林維新說他的車子在那邊，玻璃沒有
      辦法搖上來，叫我去公園牽回來修；我【早上】去牽的，
      【中午之前】差不多11點那時候，就牽去給他；他是先來
      修，6月22日找我說有訴訟案件，叫我再開收據給他；我
      不確定維修的日期，距離開估價單日期應該有一個禮拜以
      上等語；告訴人是打LINE給我叫我把車開回去修理等語；
      嗣經本院當庭請證人林義健提出手機LINE對話紀錄後，證
      人林義健改稱：我6月2日有傳2張照片給告訴人，那兩張
      照片應該是我傳給告訴人的照片，因為我有換手機，所有
      圖片都不在了，警卷29頁照片(即公訴意旨所提出之Ａ車左
      前車門照片)沒有辦法確定是我拍的，因為會拆成這樣的
      應該是我們維修廠才會做的事情，但這是半年前的事情，
      我還是沒有辦法確定；我看了我跟林維新的LINE紀錄，我
      覺得應該是6月2日修車，就那一天(即6月2日)修車的等語
      (本院卷第80、83頁至97頁)。則不論證人林義健原所述，
      其係於六月份某日之早上前往公園將Ａ車開回修理，於同
      日早晨接近中午時分修理完畢交車給告訴人等語，或之後
      所稱係於6月2日修車一節，均與告訴人前開警詢所述，係
      6月1日當晚將車開去修車廠不同，亦與告訴人於本院作證
      所述，係於晚間將Ａ車交予林義健修理，於隔日修復返還
      等語，均不相同。綜合證人林義健之陳述，其並無法確認
      其為告訴人修理Ａ車玻璃升降裝置之確認日期為何。
　　⒊告訴人林維新與證人林義健均於本院作證稱，告訴人以手
      機撥打LINE與證人林義健通話，請證人林義健開車回去修
      理(本院卷第94頁、115頁審理筆錄)，然經本院當庭檢視
      證人林義健所提出之與告訴人LINE通話紀錄，6月1日並無
      其二人之對話紀錄，而6月2日一開始即是證人林義健傳送
      圖片檔予告訴人(見本院卷第131頁審理筆錄)，證人林義
      健並無法確認其傳送的圖片內容為何，已如前述，因此，
      證人林義健所稱幫告訴人修理Ａ車玻璃升降裝置之日期為6
      月2日一節，亦有疑義。況且，證人林義健證稱：我是去
      公園開車回來修當天跟益新叫料(即玻璃升降機)(見本院
      卷第93頁審理筆錄)，而據證人林義健所提出之益新車材
      料行寄存單顯示，材料單之開立日期為110年6月2日(見本
      院卷第238頁)，而益新汽車材料行表示開立該寄存單予勝
      群汽車保養廠及交貨【升降機-前左】時間為110年6月2日
      下午4點43分(見本院卷第323頁)，基此，益新汽車材料行
      既然是下午才交付升降裝置，證人林義健即不可能於早上
      即修理完畢，因此證人林義健前開所述，於早上將車子牽
      回去修理，中午之前將車子返還等語，即與益新汽車材料
      行交付玻璃升降裝置之時間不符，亦難採信。
　　⒋綜上，Ａ車玻璃升降裝置係於6月1日交付證人林義健修理更
      換一節，只有告訴人林維新單一指述為憑，而其所述與證
      人林義健之證詞不符，且與益新汽車材料行寄存單、勝群
      汽車保養廠估價單上載日期不一致，是告訴人此部分之指
      述要難採信。因此，本件Ａ車玻璃升降裝置故障及修復日
      期及時間即有未明，是否與被告黎偉良110年6月1日腳推
      車門之行為有關，即有疑義。
　(二)告訴人林維新指稱，被告黎偉良腳踹Ａ車車門板致門板凹
      陷，且玻璃升降裝置故障亦因此變形云云，以缺乏佐證的
      話，亦非無疑：
　　⒈雖證人林義健於本院證稱：因為Ａ車門板外表鐵板有凹陷，
      導致車門裡面玻璃升降機有變形，玻璃沒辦法往上而需要
      維修，我換了新的升降機上去，門板部份我就順手把它從
      裡面推出去，不曉得門版是怎麼凹陷的，它是一塊鐵板凹
      陷而已，我能從裡面把它推出來，不是損壞；我去牽車的
      時候，我說玻璃怎麼會升不起來，他是跟我說是人踹的，
      可是是不是我不知道；他沒有說是哪一天被踹凹的，只有
      說凹陷是人踹的等語(見本院卷第85、86、88至90頁審理
      筆錄)。
　　⒉據證人林義健所述，係聽聞告訴人表示是遭人踹，其並不
      知實際上是否遭人踹所造成(本院卷第88、89頁)，因此證
      人林義健所稱「Ａ車車門板係遭人所踹而變形」等語，乃
      屬傳聞證據，在證據評價上與告訴人之陳述相同，無法作
      為告訴人指述之佐證，而推認Ａ車車門係遭人踹至變形之
      程度。
　　⒊且依公訴意旨所提出之Ａ車相片，並無法證明Ａ車車門有變
      形或者凹陷的情形，已如前述，參諸證人林義健所述，其
      係至公園將Ａ車開回修理，顯見Ａ車並非存放在私人車庫或
      者他人無法碰觸之地點，則告訴人將Ａ車自與被告發生爭
      執之地點開回至公園停放，迄證人林義健將之開回維修的
      期間，亦不能排除Ａ車有遭他人或者物品碰觸之風險，非
      可僅因被告黎偉良於110年6月1日下午有以腳推車門之動
      作即驟然推認Ａ車玻璃升降裝置必是被告所造成。
　　⒋證人林維新證稱：親眼看到被告踢Ａ車左邊前車門，聽到踢
      車門的聲音等語(本院卷第105、106頁)，衡諸一般常情，
      車主在聽到車子遭人踢至發出聲響的程度，多會懷疑是否
      已經有車損產生，而即時查看是否有車損的狀況，然告訴
      人竟未當場查看且未注意車子外觀上有何改變，顯有違常
      情。參以本件卷附Ａ車相片，均未顯現Ａ車車門有變形的狀
      況，已如前述，因此，告訴人指稱Ａ車車門遭被告以腳踹
      至凹陷，進而導致玻璃昇降裝置變形一節，實非無疑。
　　⒌本院另審酌告訴人林維新於本院審理期日，本院勸諭和解
      時，當庭表示「如果說要和解，因為我2800也花了，我當
      初在檢察庭也有說要捐出給社福團體，如果要和解的話是
      否可以有一個附帶條件，麻煩被告把這筆錢捐出去給社福
      團體」，被告黎偉良當庭表示同意後，告訴人旋改稱「金
      額是否可以提高一點，我的意思是說因為2800我也付了，
      但這也不是我要拿的，所以是不是可以提高一點給社福團
      體，也不用經過我。」等語，經本院向其確認是否不管被
      告增加多少，只要比2800元高，告訴人就願意和解，告訴
      人當庭稱「好，就看被告的良心，2900元我也接受，就是
      麻煩他捐出去」，被告旋即表示願意捐贈5000元，告訴人
      即表示願意接受，並指定財團法人愛盲基金會為捐款機構
      。然告訴人於調解期日，當場復增加要求被告在告訴人為
      與被告有糾紛之鄰居施工時給予方便等額外條件(見本院
      卷第120、121、165頁審理筆錄)。由此歷程可見告訴人有
      隨意更改陳述之習慣，則其證詞之可信度實在堪慮。　
　(三)綜上所述，本件公訴意旨認被告黎偉良涉嫌毀損犯行所憑
      之證據，僅有告訴人之單一指述為憑，而告訴人之指述尚
      未達於通常一般之人均不致有所懷疑，而得確信其為真實
      之程度，本件依本院調查證據所得，仍不足使本院確信被
      告有罪，揆諸首開說明，本諸無罪推定原則，及刑事犯罪
      須採嚴格證明之證據法則，即不得遽為不利被告之認定，
      依法應為無罪判決之諭知。
據上論斷，應依刑事訴訟法第301條第1項，判決如主文。
本案經檢察官李宗榮提起公訴，檢察官盧駿道、白覲毓到庭執行
職務。
中　　華　　民　　國　　111 　年　　10　　月　　26　　日
　　　　　　　　刑事第十二庭    法　官　莊玉熙
以上正本證明與原本無異
如不服本判決應於收受本判後20日內向本院提出上訴書狀，並應
敘述具體理由。其未敘述上訴理由者，應於上訴期間屆滿後20日
內向本院補提理由書狀（均須按他造當事人之人數附繕本）「切
勿逕送上級法院」。
  　　　　　　　　　　　　　　　書記官　陳昱潔
中　　華　　民　　國　　111 　年　　10　　月　　28　　日